臺灣士林地方法院民事裁定
110年度消債職聲免字第59號
債  務  人  楊少蓉    

代  理  人  楊朝淵律師（法扶律師）
上列當事人聲請免責事件，經本院裁定終結清算程序確定，裁定
如下：
    主  文
債務人甲○○應予免責。
    理  由
一、按法院為終止或終結清算程序之裁定確定後，除別有規定外
    ，應以裁定免除債務人之債務，消費者債務清理條例（下稱
    消債條例）第132條定有明文。又法院裁定開始清算程序後
    ，債務人有薪資、執行業務所得或其他固定收入，扣除自己
    及依法應受其扶養者所必要生活費用之數額後仍有餘額，而
    普通債權人之分配總額低於債務人聲請清算前2年間，可處
    分所得扣除自己及依法應受其扶養者所必要生活費用之數額
    者，法院應為不免責之裁定。但債務人證明經普通債權人全
    體同意者，不在此限，復為消債條例第133條所明定。另債
    務人有下列各款情形之一者，法院應為不免責之裁定。但債
    務人證明經普通債權人全體同意者，不在此限：一、於7 年
    內曾依破產法或本條例規定受免責。二、故意隱匿、毀損應
    屬清算財團之財產，或為其他不利於債權人之處分，致債權
    人受有損害。三、捏造債務或承認不真實之債務。四、聲請
    清算前2年內，因消費奢侈商品或服務、賭博或其他投機行
    為，所負債務之總額逾聲請清算時無擔保及無優先權債務之
    半數，而生開始清算之原因。五、於清算聲請前1年內，已
    有清算之原因，而隱瞞其事實，使他人與之為交易致生損害
    。六、明知已有清算原因之事實，非基於本人之義務，而以
    特別利於債權人中之一人或數人為目的，提供擔保或消滅債
    務。七、隱匿、毀棄、偽造或變造帳簿或其他會計文件之全
    部或一部，致其財產之狀況不真確。八、故意於財產及收入
    狀況說明書為不實之記載，或有其他故意違反本條例所定義
    務之行為，致債權人受有損害，或重大延滯程序；債務人有
    前條各款事由，情節輕微，法院審酌普通債權人全體受償情
    形及其他一切情狀認為適當者得為免責之裁定，消債條例第
    134條及第135條亦有明文。
二、經查：
  ㈠本件債務人甲○○於民國109年7月7日依消債條例第151條第1項
    規定向本院聲請調解，因調解不成立，債務人於調解不成立
    當日即109年8月6日聲請清算，依消債條例第153條之1第2項
    規定，以其調解之聲請視為清算之聲請，經本院以109年度
    消債清字第99號裁定自110年3月3日17時起開始清算程序，
    惟因債務人清算財團之財產已分配完結，仍不足清償所有債
    務，復於110年10月4日裁定本件清算程序終結在案。業經調
    閱本院109年度司消債調字第292號消費者債務清理事件卷、
    109年度消債清字第99號清算事件卷（下稱消債清卷）、110
    年度司執消債清字第15號清算事件卷等卷宗，查核無訛。是
    依首揭規定，本院應依職權裁定是否免除債務人之債務，經
    本院函詢各債權人陳述意見，全體債權人均具狀表示不同意
    債務人免責。
  ㈡債務人並無消債條例第133條不免責事由
  ⒈經查，債務人自110年3月3日17時起開始清算程序，其任職於
    馬可先生第九股份有限公司擔任門市人員，每月實領薪資新
    臺幣（下同）2萬5,109元至2萬6,994元不等，每月另有銷售
    獎金3,500元至1萬101元不等，並有薪資明細表在卷可佐（
    見本院卷第156頁至第158頁），故債務人每月平均收入為3
    萬2,852元（計算式：〔25,109＋26,994〕÷2＋〔3,500＋10,101〕÷
    2＝32,852），應堪以認定。
　⒉其次，債務人之子雖已成年，然因罹患亞斯伯格症候群而領
    有身心障礙證明，無法工作（見本院卷第228頁至第229頁、
    第262頁、第278頁），另有一名未成年子女（見消債清卷第
    37頁），故債務人主張尚須扶養該二人（見本院卷第162頁
    、第239頁），應屬有據。又債務人居住於臺北市士林區，
    其陳報其與二名子女之每月必要生活費用均以臺北市110年
    度每人每月最低生活費17,668元之1.2倍即2萬1,202元（計
    算式：17,668×1.2＝21,202）計算（見本院卷第162頁至第16
    3頁、第238頁），惟債務人之配偶亦有工作收入，每月平均
    收入為4萬7,552元（計算式：〔69,137＋61,678＋72,419＋71,5
    20＋40,435＋26,414＋24,824＋29,644＋42,130＋42,435＋42,438〕
    ÷11＝47,552，元以下四捨五入）（見本院卷第222頁第227頁
    ），則二名子女之扶養費用應由債務人與其配偶按收入比例
    約為1比1.4分擔。而債務人之子就讀臺北城市科技大學，11
    0學年度上學期領有學雜費減免補助2萬337元，平均每月補
    助3,390元（計算式：20,337÷6＝3,390，元以下四捨五入）
    ，債務人之女就讀普林思頓高級中等學校，109學年度第2學
    期領有北高兩市免學費補助1萬6,800元、臺北市定額補助6,
    684元，平均每月補助3,914元（計算式：〔16,800＋6,684〕÷6
    ＝3,914），此有臺北市政府教育局111年2月25日北市教中字
    第1113030269號函及附件、教育部111年2月24日臺教技(四)
    字第1110017627號函及附件、育達學校財團法人臺北市私立
    普林思頓高級中等學校111年2月24日育亞教字第1110001580
    號函及附件、城市學校財團法人臺北城市科技大學111年3月
    2日城市學字第1110001597號函及附件（見本院卷第264頁至
    第274頁、第286頁至第288頁）在卷可稽。是以，債務人自
    裁定開始清算程序後，雖有固定收入，扣除自己及依法受其
    扶養者所必要生活費用之數額後已無餘額（計算式：32,852
    －21,202－〔21,202×2－3,390－3,914〕÷2.4＝-2,975），核與消
    債條例第133條前段規定應為不免責裁定之要件不符，自不
    得依該規定為不免責之裁定。
  ㈢債務人亦無消債條例第134條不免責事由
　⒈第134條第2、5、8款部分：債權人台新國際商業銀行股份有
    限公司（下稱台新銀行）、台新資產管理股份有限公司（下
    稱台新資管公司）、臺灣土地銀行股份有限公司（下稱土地
    銀行）、台北富邦商業銀行股份有限公司固主張債務人有該
    款情事云云（見本院卷第48頁、第50頁、第56頁），惟債權
    人並未具體說明債務人有何等符合前開事由之情事，自不能
    遽為認定債務人符合第134條第2、5、8款事由。
　⒉第134條第4款部分：債權人台新銀行、台新資管公司、土地
    銀行、國泰世華商業銀行股份有限公司、乙○（台灣）商業
    銀行股份有限公司均主張債務人有奢侈浪費或其他投機行為
    之情事（見本院卷第48頁、第56頁、第64頁、第78頁），卻
    未能提出任何證據以實其說，自難採信；另查債務人於聲請
    清算前二年間並無入出境紀錄（見本院限制閱覽卷），亦難
    認有奢侈浪費之情事。
　⒊此外，復查無債務人有消債條例第134條其餘各款應為不免責
    裁定之事由，自不得依此規定裁定不免責。
三、綜上所述，債務人經法院終止清算程序之裁定確定後，本院
    依消債條例第136條規定通知全體無擔保債權人就債務人是
    否應予免責乙節以書面及到場陳述意見，其等雖表示反對債
    務人免責，並主張債務人有消債條例第133條及第134條各款
    不免責事由，但經本院調查結果，並審酌債務人收入及支出
    狀況，與其積欠債務之內容、原因等情，認債務人並無前揭
    條文各款所定之情事，依上說明，自應依首開規定裁定本件
    債務人免責，爰裁定如主文。
中    華    民    國   111    年    4     月     1    日
                  民事第三庭  法  官  劉育琳
以上正本係照原本作成。
如對本裁定抗告，應於裁定送達後10日內向本院提出抗告狀，並
繳納抗告費新臺幣1,000 元。　　　　　　　　　
中　　華　　民　　國　　111 　年　　4 　　月　　1 　　日
                              書記官  邱勃英